【裁判字號】    97,易,933
【裁判日期】    980729
【裁判案由】    詐欺
【裁判全文】
臺灣臺南地方法院刑事判決               97年度易字第933號
公  訴  人  臺灣臺南地方法院檢察署檢察官
被      告  甲○○
上列被告因詐欺案件，經檢察官提起公訴（97年度偵字第7399
號），本院判決如下：
    主  文
甲○○無罪。
    理  由
一、公訴意旨略以：被告甲○○明知國內社會上層出不窮之詐騙
    集團或不法份子為掩飾其不法行徑，應能預見一般人購買或
    承租他人金融帳戶使用常與財產犯罪密切相關，且取得他人
    存摺之目的在於收取贓款及掩飾犯行不易遭人追查，又對於
    提供帳戶雖無引發他人萌生犯罪之確信，但仍以縱若有人持
    以犯罪亦無違反其本意之幫助詐欺之不確定犯意，於民國（
    下同）97年3月18日前某日，在不詳地點，將其所申辦之臺
    灣郵政股份有限公司中和泰和街郵局（下稱泰和街郵局）帳
    號為00000000000000號帳戶之存摺、提款卡及密碼，以不詳
    代價交付予真實姓名年籍之詐欺集團成員，以此方法幫助他
    人從事犯罪。該詐欺集團成員於取得上開泰和街郵局帳戶後
    ，遂與其他姓名年籍不詳之詐欺集團成員，共同基於意圖為
    自己不法所有之犯意聯絡，由詐欺集團成員中一人於97年2
    月下旬，於網路聊天室向丙○○訛稱：香港六合彩欲在臺灣
    招募15名會員，需先匯款簽注云云，致丙○○陷於錯誤，於
    同年3月18日下午2時1分許，前往臺南縣麻豆鎮○○路25號
    之麻豆郵局匯款新台幣（下同）2萬元至甲○○前開泰和街
    郵局帳戶內。俟丙○○發覺有異，經報警循線始查悉上情。
    因認被告甲○○涉有刑法第339條第1項詐欺取財罪之幫助犯
    行。
二、公訴人認被告涉有上開幫助詐欺取財之犯行，係以被告坦承
    上開泰和街郵局帳戶為其所有之事實；被害人丙○○於警詢
    中指訴因被詐騙集團成員詐稱加入香港六合彩會員，但需先
    匯款簽注，其因而匯款20000元入被告上開帳戶內之事實；
    被告之上開泰和街郵局開戶基本資料、告訴人匯入被告郵局
    帳戶之郵政國內匯款執據、泰和街郵局帳戶歷史交易查詢單
    等，為其主要論據。訊據被告堅決否認涉有上開犯行，辯稱
    ：其為領取其母去世後，中和市公所所核發之喪葬補助金，
    因而申辦上開泰和街郵局帳戶，其以提款卡領取補助款5000
    元後，即將存摺、提款卡放在隨身攜帶之霹靂包內，於96年
    12月21日至22日到台北縣亞東醫院住院，於22日辦理出院時
    發現霹靂包不見了，包括裡面放置之泰和街郵局帳戶存摺、
    提款卡、身分證、健保卡也一併不見，其並未將存摺、提款
    卡交付詐騙集團用以詐騙被害人等語。
三、按不能證明被告犯罪者，應諭知無罪之判決。又犯罪事實應
    依證據認定之，無證據不得認定犯罪事實，刑事訴訟法第
    301條第1項、第154條第2項分別定有明文。再事實之認定，
    應憑證據，如未能發現相當證據，或證據不足以證明，自不
    能以推測或擬制之方法，以為裁判基礎；被告否認犯罪事實
    所持之辯解，縱屬不能成立，仍非有積極証據足以証明其犯
    罪行為，不得遽為有罪之認定；又所謂認定犯罪事實之證據
    ，係指足以認定被告確有犯罪行為之積極證據而言，而認定
    犯罪事實所憑之證據，雖不以直接證據為限，間接證據亦包
    括在內，然而無論直接或間接證據，其為訴訟上之證明，須
    於通常一般人均不致有所懷疑，而得確信其為真實之程度，
    始得據之為有罪之認定，倘其證明尚未達到此一程度，而有
    合理懷疑存在時，自應對被告為有利之認定，而為無罪判決
    之諭知。
四、經查：
(一)、被告辯稱其係為領取其母去世後中和市公所核發之喪葬補助
    款，始辦理本件帳戶，經查，系爭帳戶係於96年11月13日申
    辦，該帳戶於96年11月29日存入之「委發款項」5000元，係
    由「中和市公所」匯入等情，有系爭帳戶96年11月13日至97
    年3月28日客戶歷史交易清單1份（見警卷第19頁）、中華郵
    政股份有限公司板橋郵局97年8月8日板營字第0970201477號
    函1紙（見本院卷第58-1頁）附卷可按，是被告陳稱其係為
    領取其母去世後中和市公所核發之喪葬補助款，始辦理本件
    帳戶等情，應非子虛。
(二)、次查，被告辯稱其係於96年12月21日至22日到台北縣亞東醫
    院期間遺失系爭帳戶之存摺及提款卡，經查，被告於96年12
    月21日入院，於同年月22日出院，辦理出院時無IC健保卡，
    而以預繳方式出院，至同年月26日帶IC健保卡至醫院辦理正
    式結帳手續等情，有財團法人亞東紀念醫院97年8月1日亞歷
    字第0976410487號函附之被告病歷影本1份（見本院卷第27
    至57頁）、同院98年5月18日亞醫字第0986430349號函1紙（
    見本院卷第65頁）附卷可按。又被告之身分證及健保卡於96
    年12月24日確實有申辦遺失補發之紀錄，有台北縣中和市戶
    政事務所97年7月29日北縣中戶字第0970006332號函附被告
    96年12月24日國民身分證申請書1紙【遺失地點記載板橋亞
    東醫院】、中央健保局台北分局97年8月5日健保北服字字第
    0970053166號函1紙（見本院卷第24、25、58頁）。足證是
    被告陳稱其於96年1221日至22日間在亞東醫院住院期間，遺
    失裝有身分證、健保卡及系爭帳戶之存摺、提款卡等物之霹
    靂腰包等情，應堪採信。
(三)、另參酌，系爭帳戶於96年11月29日存入以及提領5000元後，
    直至96年12月28日後始有其他存提交易往來，與其他詐欺集
    團成員取得人頭帳戶後，多於當日或翌日極短之時間內存提
    款項之情形有間，益證被告陳稱其帳戶並非交付詐欺集團，
    而係不慎遺失後始遭詐欺集團利用等情相符，堪認被告辯稱
    其係不慎在亞東醫院遺失上開帳戶之存摺、提款卡等情，應
    堪採信。
(四)、綜上所述，被告所辯稱其於亞東醫院住院時遺失系爭帳戶存
    摺、提款卡等情，應非虛假，無從確認被告係有提供泰和街
    郵局帳戶之存摺、提款卡與密碼予詐騙集團人員之情形。公
    訴人所提出之證據，並不足以使本院形成被告涉有幫助詐欺
    取財罪之犯行之確切心證，即應諭知被告無罪之判決。
據上論斷，應依刑事訴訟法第301條第1項前段，判決如主文。
本案經檢察官乙○○到庭執行職務。
中    華    民    國    98    年    7    月    29     日
                  刑事第十庭  審判長法  官  陳威龍
                                    法  官  盧鳳田
                                    法  官  高如宜
以上正本證明與原本無異。
如不服本判決應於收受本判後10日內向本院提出上訴書狀，並應
敘述具體理由。其未敘述上訴理由者，應於上訴期間屆滿後20日
內向本院補提理由書狀（均須按他造當事人之人數附繕本）「切
勿逕送上級法院」。
                                    書記官  陳姿利
中    華    民    國    98    年    7     月    30    日


司法院資訊處製作；財團法人民間司法改革基金會備份。
